【裁判字號】    96,訴,3859
【裁判日期】    970320
【裁判案由】    勞保
【裁判全文】
臺北高等行政法院裁定
                                     96年度訴字第03859號
原      告  甲○○
            乙○○
            丙○○
            丁○○○
            戊○○
            己○○
上列當事人間因勞保事件，原告提起行政訴訟，本院裁定如下：
    主  文
原告之訴駁回。
訴訟費用由原告負擔。
    理  由
一、按「公法上之爭議，除法律別有規定外，得依本法提起行政
    訴訟。」「原告之訴，有下列各款情形之一者，行政法院應
    以裁定駁回之。但其情形可以補正者，審判長應定期間先命
    補正：1 、訴訟事件不屬行政法院之權限者。但本法別有規
    定者，從其規定。：．．．10、起訴不合程式或不備其他要
    件者。」」分別為行政訴訟法第2 條、第107 條第1 項第1
    款、第10款所明定。可知行政法院審判之對象為公法性質之
    爭議，至於私法性質之爭議，原告應向普通法院循民事訴訟
    途徑救濟，如提起行政訴訟，行政法院並無審判權，或法院
    已限期命原告補正而不補正，即應予以駁回。
二、又「提起行政訴訟，得於同一程序中，合併請求損害賠償或
    其他財產上給付。」為行政訴訟法第7 條所明定，是原告之
    訴若因不合法而駁回，則其請求被告給付損害賠償，因訴之
    駁回而失所附麗，亦應併予駁回。同理，人民僅得於提起行
    政訴訟之同一程序中，合併請求國家賠償，若其單獨向行政
    法院起訴請求國家賠償，其起訴亦非合法。
三、原告等6 人之聲明及本院裁定理由如下：
(一)原告甲○○之部分：
１、原告聲明請求撤銷最高法院79年度台附字第30號刑事附帶民
    事訴訟判決，及被告需共同連帶賠償。
２、惟查：
  I、原告甲○○請求撤銷上開最高法院刑事附帶民事訴訟判決
      ，應循民、刑事途逕解決，非屬公法性質之爭議，依行政
      訴訟法第107 條第1 項第1 款之規定，不屬本院審判範疇
      ，原告對之提起行政訴訟，難謂為合法，應予駁回。又原
      告甲○○是否對前揭判決提起再審，尚有不明，本院亦無
      從為移送普通法院之裁定。
  II、原告甲○○之訴既不合法，其不得單獨提起國家賠償損害
      賠償之訴，原告甲○○請求被告共同連帶賠償部分，依行
      政訴訟法第107 條第1 項第10款之規定，應併予駁回。
(二)原告乙○○之部分：
１、原告聲明請求廢棄台灣彰化地方法院94年度訴字第130 號判
    決，及台塑企業台灣化學工業股份有限公司（下稱台塑公司
    ）需連帶賠償。
２、惟查：
  I、原告乙○○請求廢棄上開判決，應循民事途逕解決，非屬
      公法性質之爭議，依行政訴訟法第107 條第1 項第1 款之
      規定，不屬本院審判範疇，原告對之提起行政訴訟，難謂
      為合法，應予駁回。又原告乙○○是否對前揭判決提起再
      審之訴，尚有不明，本院亦無從為移送普通法院之裁定。
  II、關於原告請求台塑公司損害賠償部分：
      查台塑公司並非公務機關，無國家賠償法之適用，原告請
      求台塑公司損害賠償，自非公法爭議，不屬本院審判範疇
      ，原告對之提起行政訴訟，其起訴難謂合法。又原告乙○
      ○並未將台塑公司列為被告，其與台塑公司並無任何訴訟
      繫屬，本院自無從將此部分移送於普通法院。再者，此部
      分既非審判範圍，本院並無為被告不適格判決之必要（不
      適格判決以有審判權為前提），本院亦勿庸命原告乙○○
      補正台塑公司為被告。
(三)原告丙○○之部分：
１、原告丙○○雖於行政補正（二）狀中聲明退出本件訴訟案，
    惟據其所附之96年12月7 日聲明書中，並無印章正本（僅有
    影本），未生撤回之效力，合先敘明。
２、惟原告丙○○起訴狀未表明具體、明確之起訴聲明，經本院
    96年11月29日裁定命其補正，其已於96年12月6 日收受送達
    ，有送達證書在卷可憑，但迄今且仍未補正起訴聲明，其訴
    顯不合法，應予駁回。
(四)原告丁○○○之部分：
１、原告丁○○○聲明請求連戰及中國國民黨連帶賠償。
２、惟查：連戰及中國國民黨並非公務機關，無國家賠償法之適
    用，原告請求連戰及中國國民黨損害賠償，自非公法爭議，
    不屬本院審判範疇，原告對之提起行政訴訟，其起訴難謂合
    法。又原告丁○○○並未將連戰及中國國民黨列為被告，其
    與連戰及中國國民黨並無任何訴訟繫屬，本院自無從將此部
    分移送於普通法院。再者，此部分既非審判範圍，本院並無
    為被告不適格判決之必要（不適格判決以有審判權為前提）
    ，本院亦勿庸命原告丁○○○補正連戰及中國國民黨為被告
    。
(五)原告戊○○之部分：
１、原告聲明請求撤銷台灣高等法院77年保險上易字第3 號民事
    判決。
２、惟查：原告請求撤銷上開判決，應循民事途逕解決，非屬公
    法性質之爭議，依行政訴訟法第107 條第1 項第1 款之規定
    ，不屬本院審判範疇，原告對之提起行政訴訟，難謂為合法
    ，應予駁回。又原告戊○○是否對前揭判決提起再審之訴，
    尚有不明，本院亦無從為移送普通法院之裁定，併此敘明。
(六)原告己○○之部分：
１、原告聲明請求台灣雲林地方法院需連帶共同賠償。
２、惟查：原告己○○並未提起合法之行政訴訟，並於同一程序
    中，合併請求國家賠償之損害賠償，其單獨起訴請求國家賠
    償，尚非合法，應予駁回。
四、依行政訴訟法第107 條第1 項第1 款、第104 條、民事訴訟
    法第95條、第85條第1 項前段、第78條，裁定如主文。
中    華    民    國    97    年     3    月    20     日
                    臺北高等行政法院第二庭
                              審判長法  官  徐瑞晃
                                    法  官  蕭惠芳
                                    法  官  畢乃俊
上為正本係照原本作成。
如不服本裁定，應於送達後10日內向本院提出抗告狀（須按他造
人數附繕本）。
中    華    民    國    97    年     3    月     20    日
                                    書記官  簡信滇


司法院資訊處製作；財團法人民間司法改革基金會備份。
